臺灣臺北地方法院民事裁定
110年度聲字第560號
聲  請  人  江秀香
上列聲請人因本院109年度訴字第2184號返還不當得利等事件，
聲請交付法庭錄音光碟，本院裁定如下：
    主  文
聲請駁回。
    理  由
一、按當事人及依法得聲請閱覽卷宗之人，因主張或維護其法律
    上利益，得於開庭翌日起至裁判確定後6個月內，繳納費用
    聲請法院許可交付法庭錄音或錄影內容，法院組織法第90條
    之1第1項前段定有明文。次按，當事人及依法得聲請閱覽卷
    宗之人，因主張或維護其法律上利益，聲請交付法庭錄音或
    錄影內容時，應敘明理由，由法院為許可與否之裁定，法庭
    錄音錄影及其利用保存辦法第8條第1項復有明定。依此，當
    事人及依法得聲請閱覽卷宗之人聲請法院交付法庭錄音光碟
    時，須敘明「因主張或維護其法律上利益」而聲請交付法庭
    錄音或錄影內容之理由，且與本案須具有正當合理之關聯，
    由法院就具體個案審酌有無法律上之利益及其關聯後，為許
    可與否之裁定。又所謂「法律上利益」，例如核對更正筆錄
    、他案訴訟所需，或認法院指揮訴訟方式對其訴訟權益有影
    響之虞，欲用以保障其法律上利益等，此有法庭錄音錄影及
    其利用保存辦法修正條文對照表之第8條修法說明可參。
二、聲請意旨略以：為申請律師參考辯護用，聲請交付本院109
    年度訴字第2184號返還不當得利等事件民國109年6月至11月
    庭期之法庭錄音光碟等語。
三、經查，聲請人係本院109年度訴字第2184號返還不當得利等
    事件（下稱系爭事件）之原告及反訴被告，業經本院查明無
    訛，堪認聲請人係屬有權聲請交付法庭錄音或錄影光碟之人
    。惟聲請人僅泛以「申請律師參考辯護用」為其聲請理由，
    並未具體說明何以必須藉由法庭錄音光碟之交付，始足以維
    護其選任訴訟代理人之權利，難認聲請人已就有維護其法律
    上利益之必要盡其釋明之義務。況依民事訴訟法第242條第1
    項規定，聲請人得聲請閱覽、抄錄或攝影卷內文書，或預納
    費用聲請付與繕本、影本或節本，卷內文書即包含開庭筆錄
    ，聲請人以卷內文書影本予欲申請之律師參考即可，未見有
    聲請錄音光碟之必要性。聲請人縱於閱覽後認筆錄記載與法
    庭實際進行情形不符，亦應具體指明法院筆錄不符之處，聲
    請法院核對法庭錄音，據以更正或補充筆錄以為救濟，仍無
    聲請交付法庭錄音光碟之必要。是以，聲請人聲請交付系爭
    事件之法庭錄音光碟，未能釋明有何主張或維護其法律上利
    益之必要，其聲請於法未合，不應准許。
四、爰裁定如主文。
中　　華　　民　　國　　110 　年　　11　　月　　25　　日
                  民事第一庭    法　官　熊志強
以上正本係照原本作成。
如不服本裁定應於送達後10日內向本院提出抗告狀，並繳納抗告
費新臺幣1,000元。
中　　華　　民　　國　　110 　年　　11　　月　　25　　日
                                書記官　沈世儒